【裁判字號】    98,裁,438
【裁判日期】    980220
【裁判案由】    有關土地登記事務
【裁判全文】
最  高  行  政  法  院  裁  定
                                       98年度裁字第438號
上  訴  人  甲○○
訴訟代理人  林崑城  律師
被 上訴 人  臺北縣樹林地政事務所
代  表  人  乙○○
上列當事人間有關土地登記事務事件，上訴人對於中華民國97年
10月22日臺北高等行政法院97年度訴字第950號判決，提起上訴
，本院裁定如下：
    主  文
上訴駁回。
上訴審訴訟費用由上訴人負擔。
    理  由
一、按對於高等行政法院判決之上訴，非以其違背法令為理由，
    不得為之，行政訴訟法第242條定有明文。依同法第243條第
    1項規定，判決不適用法規或適用不當者，為違背法令；而
    判決有同條第2項所列各款情形之一者，為當然違背法令。
    是當事人對於高等行政法院判決上訴，如依行政訴訟法第24
    3條第1項規定，以高等行政法院判決有不適用法規或適用不
    當為理由時，其上訴狀或理由書應有具體之指摘，並揭示該
    法規之條項或其內容；若係成文法以外之法則，應揭示該法
    則之旨趣，倘為司法院解釋或本院之判例，則應揭示該判解
    之字號或其內容。如以行政訴訟法第243條第2項所列各款情
    形為理由時，其上訴狀或理由書，應揭示合於該條項各款之
    事實。上訴狀或理由書如未依此項方法表明者，即難認為已
    對高等行政法院判決之違背法令有具體之指摘，其上訴自難
    認為合法。
二、本件上訴人為坐落臺北縣鶯歌鎮○○○段59地號等24筆（地
    號面積詳如附件，以下簡稱系爭土地）原所有人卓石定之繼
    承人，於民國96年6月29日及同年8月1日，檢具本院95年度
    判字第642號判決書、被上訴人檔存42年間耕地放領政策之
    帳冊資料，及89年9月製作之「卓開枝等共有耕地放領及自
    耕保留移轉登記案研商資料」，請求被上訴人依實施耕者有
    其田條例第22條規定，就卓石定等共有之自耕保留土地，逕
    為辦理所有權交換移轉登記。經被上訴人於96年9月21日以
    北縣樹地登字第0960012308號函（下稱原處分）函覆上訴人
    ，上開本院判決內容，僅敘明本件土地權利變更登記申請，
    其處理權限應屬被上訴人，故該案臺北縣政府所為處分，乃
    逾越權限而違法，並未就上訴人實體權利關係之變更有所認
    定。且系爭土地，因光復初期耕者有其田政策實施當時，權
    利人未就徵收放領後之自耕保留土地，依耕地出租共有人及
    自耕共有人實際情形，辦竣土地權利變更登記，致耕地出租
    共有人及自耕共有人，就所餘自耕保留土地權屬及權利範圍
    ，至今仍有爭議，因認本件既涉私權爭執，上訴人應循司法
    途徑解決，嗣判決確定權屬後，被上訴人再據以辦理登記，
    而否准上訴人之登記申請。上訴人不服提起訴願及行政訴訟
    ，均遭駁回，遂提起本件上訴。其上訴意旨略以：耕地承領
    人之土地係由地主土地被徵收而來，地主之土地有分管之情
    形時，地主又分兩種，即自任耕作者及耕地出租者，不論承
    領人土地來自何人，如不變更登記，概與原地主共有土地；
    如有變更登記，發給新所有權狀，承領人、原土地共有人即
    有變更，且原土地面積因被徵收而減少，持分亦有變動。因
    而實施耕者有其田條例第22條規定之情形，逕為權利變更登
    記之適用及於原耕地面積、原耕地所有人、原耕地之持分變
    動、新承領人土地之面積或持分，原判決竟認僅適用於承領
    人，其適用法規顯有不當。上訴人從73年就同一事件聲請變
    更登記一案提起行政爭訟，經本院95年度判字第642號判決
    確定，准許上訴人之請求，行政機關及下級法院不遵行，已
    違背行政程序法第216條、第213條之規定，而本件土地既有
    分管，政府對特定之分管部分徵收，且徵收補償又由特定人
    領取，依最高法院48年台上字第1065號判例意旨，自無被徵
    收土地由全體共有人分擔之問題，原判決之論斷，明顯違背
    上開判例等語，雖以該判決違背法令為由，惟核其上訴理由
    ，係就原審取捨證據、認定事實之職權行使，指摘其為不當
    ，並就原審已論斷者，泛言未論斷，或就原審所為論斷，泛
    言其論斷矛盾，而非具體說明其有何不適用法規或適用法規
    不當之情形，並揭示該法規之條項或其內容，及合於行政訴
    訟法第243條第2項所列各款之事實，難認對該判決之如何違
    背法令已有具體之指摘。依首開規定及說明，應認其上訴為
    不合法。另上訴人所引上開最高法院之判例，與本件案情不
    同，且對本院亦不生拘束力。附此敘明。
三、據上論結，本件上訴為不合法。依行政訴訟法第249條第1項
    前段、第104條、民事訴訟法第95條、第78條，裁定如主文
    。
中    華    民    國    98    年    2     月    20    日
                    最高行政法院第五庭
                        審判長法官  黃  璽  君
                              法官  張  瓊  文
                              法官  鄭  忠  仁
                              法官  黃  本  仁
                              法官  吳  東  都
以  上  正  本  證  明  與  原  本  無  異
中    華    民    國    98    年    2     月    20    日
                              書記官  王  福  瀛


司法院資訊處製作；財團法人民間司法改革基金會備份。
